【裁判字號】    92,交抗,504
【裁判日期】    920729
【裁判案由】    聲明異議
【裁判全文】
臺灣高等法院臺中分院刑事裁定                    九十二年度交抗字第五四號
    抗  告  人
    即受處分人  甲○○
右抗告人因聲明異議案件，不服臺灣台中地方法院中華民國九十二年五月二十七日所
為裁定（九十一年度交聲字第二四六號），提起抗告，本院裁定如左：
    主      文
抗告駁回。
    理      由
一、按「汽車駕駛人，駕駛汽車肇事致人受傷或死亡，應即採取救護或其他必要措施
    ，並向警察機關報告，不得駛離；違者吊扣其駕照三個月至六個月；逃逸者吊銷
    駕駛執照。」「汽車駕駛人曾依第六十二條第一項之規定吊銷執照者，終身不得
    考領駕駛執照。」道路交通管理處罰條例第六十二條第一項、第六十七條第一項
    定有明文。
二、查抗告人甲○○於九十一年一月五日六時二十分許，駕駛車牌Ａ九－二八一五號
    自小客車沿彰化縣彰化市○○路由南往北方向行駛，途經彰化市○○路○段五四
    二號中山堂前，以約七、八十公里之時速超速行駛於內車道，疏未注意楊黃月桑
    騎乘腳踏車在其前方之外車道欲橫越道路，於發現時已避煞不及，其自用小客車
    前保險桿撞及楊黃月桑之腳踏車後輪左側支架，致楊黃月桑人車倒地，頭部受傷
    ，送醫急救無效，因顱內出血而死亡，抗告人駕駛汽車肇事致人死亡而逃逸，經
    警舉發之事實，有彰化縣警察局舉發道路交通管理事件通知單影本附卷可稽，抗
    告人所涉過失致死等案件，亦經台灣彰化地方法院檢察署檢察官提起公訴，並經
    臺灣彰化地方法院於九十二年四月三十日以九十一年度交訴字第六三號判決就抗
    告人因過失致人於死部分，諭知有期徒刑八月，駕駛動力交通工具肇事，致人死
    亡而逃逸部分，諭知有期徒刑十月，並定其應執行刑為有期徒刑一年四月，有各
    該起訴書及判決書附卷可參，另查：(1)抗告人於九十一年二月七日十三時十五分
    警訊時業據供承：「當時我駕駛Ａ九─二八一五號自用小客車，旁邊乘客座載我
    同學張建宏，由員林要回台中，行經肇事地點，我行駛內車道，突然看見右前方
    有一個人騎腳踏車橫越我所駕駛之內車道前方，因速度太快，閃避不及，就撞上
    該輛腳踏車。」「警方有帶同我到肇事現場及用我所駕駛Ａ九─二八一五號自小
    客車與被害人所騎乘之腳踏車比對，就是我撞的沒錯。」並供承肇事當時其知道
    撞到人，其未報案及處置，當時其以為是小擦撞沒有事情等語綦詳；於同日十五
    時十分警訊時復據供承其於九十一年二月七日十三時十五分在彰化分局三組製作
    之筆錄完全實在，及其於肇事後之九十一年一月二十三日曾自行用車漆在撞擊點
    保險桿補漆；於同日十八時零一分偵查中又據供承：其於九十一年一月五日六時
    許駕駛Ａ九─二八一五號自小客車，自彰化市○○路由南往北行駛撞及一名婦人
    ，肇事當時其未下車查看，其知道撞到人。經檢察官訊以「何時踩煞車？」其猶
    供稱：「撞的時候，我方向盤也有往左偏，我煞車沒踩到死。」等語綦詳。(2)經
    警採取抗告人所駕上開自用小客車及被害人楊黃月桑所騎腳踏車上之烤漆痕，採
    自抗告人車輛右前保險桿油漆片之透明漆層、墨綠色漆層與採自被害人腳踏車後
    輪左側支架墨綠色漆片之透明漆層、墨綠色漆層，及採自抗告人車輛右前保險桿
    油漆片之第三層之灰色物質層與採自被害人腳踏車後輪左側支架之墨綠色油漆片
    之灰色物質層，經以鏡檢法、掃瞄式電子顯微鏡／Ｘ射線能譜分析法、紅外線光
    譜分析法、熱裂解氣相層質譜分析法分析結果，成分相似，有內政部警政署刑事
    警察局九十二年二月二十日刑鑑字第０九一０三三五九四八號鑑定通知書及採證
    照片附卷可稽。(3)證人即承辦本件車禍之員警施義隆於原審審理中並到庭證稱：
    「由我同事陪被告（按即抗告人甲○○）及其父親至肇事現場觀看，看完現場我
    再播放肇事地點之監視器錄影帶給被告及其父親看，我是跟他說是你的話就承認
    ，不是的話就說不是。」「製作筆錄之前先到肇事現場，看甲○○的車子，再看
    監視器（錄影帶），問他是否有撞到被害人，他說有，他爸爸都全程陪同。」「
    我作筆錄時有曉諭說是你撞的就承認，若不是也沒關係，他就流淚承認是他撞的
    。」經檢察官訊以「你製作筆錄時語氣凶惡嗎？」該證人亦據證稱製作筆錄當時
    其並未以凶惡之語氣對待抗告人。(4)證人張建宏在抗告人自白前之九十一年二月
    七日十二時四十分警訊時，雖證稱：「車輛係由甲○○駕駛，我坐於右乘客座，
    並沒有感覺車輛有發生何事故及撞傷何人，直至警方通知到案才知道發生此事。
    」「Ａ九─二八一五號自小客車當天係甲○○所駕駛，我搭乘該車右前座，我們
    係從員林沿中山路欲返回台中縣宿舍，行經彰化市○○路○段五四二號中山堂前
    我未發現發生何事。」云云，然其作證之時間係在同日（二月七日）十三時十五
    分警訊時抗告人自白上開肇事逃逸等情之前，所證內容又與抗告人之自白迴異，
    參以上開刑事警察局鑑定通知書之鑑定結果，益堪認定該證人所證顯係迴護之詞
    ，不足採信，業據本院調取上開刑事案卷核閱甚詳。原處分機關交通部公路總局
    豐原監理站援引首揭法條規定處分抗告人吊銷駕駛執照，並終身不得考領，並無
    不合，原審裁定駁回抗告人之異議，經核亦無不當。
三、抗告意旨略以：(1)抗告人上開自白係出於非任意性及出於員警之誤導。(2)證人張
    建宏係在抗告人自白肇事逃逸後猶證稱其於前揭肇事時地，坐在抗告人所駕Ａ九
    ─二八一五號自小客車右前座，並未感覺曾發生何事故或撞傷何人，該證人之證
    詞應堪採信。(3)上開監視器錄影帶畫面模糊不清，及刑事警察局之鑑定通知書，
    其比對結果只是油漆層之「成分相似」，均不足採為不利於抗告人之認定云云，
    指摘原裁定不當，非有理由，應予駁回。
四、據上論結，應依道路交通案件處理辦法第二十五條、第二十六條，刑事訴訟法第
    四百十二條，裁定如主文。
中      華      民      國      九十二     年     七      月   二十九   日
  臺灣高等法院臺中分院刑事第十庭
                                      審判長法  官  林  照  明
                                            法  官  王      銘
                                            法  官  蔡  名  曜
右正本證明與原本無異。
不得再抗告。
                                            書記官    錫  彬
中      華      民      國      九十二     年     七      月   三十一   日
                                                                        Ｒ


司法院資訊處製作；財團法人民間司法改革基金會備份。
